臺灣高等法院刑事裁定
110年度抗字第204號
抗  告  人  
即  聲請人  粟振庭


            粟信富


上列抗告人等因聲請發還扣押物案件，不服臺灣士林地方法院，
中華民國110年1月13日裁定（110年度聲字第15號），提起抗告
，本院裁定如下：
    主  文
抗告駁回。                                              
    理  由
一、原裁定意旨略以：抗告人即聲請人粟振庭、粟信富因涉犯詐
    欺等案件，而為臺北市政府警察局北投分局警員持原審法院
    核發之搜索票查扣聲請人粟振庭、粟信富所有之行動電話等
    物乙情，固有臺北市政府警察局北投分局扣押物品目錄表在
    卷可稽，然該案並未繫屬於原審法院，上開扣押物亦未隨案
    移送原審法院收管入庫，有本院被告前案紀錄表2份在卷可
    參，原審法院自無從對未扣押於原審法院之上開扣押物為發
    還之准駁，聲請人應向臺灣士林地方檢察署檢察官提出聲請
    ，是聲請人本件聲請，為無理由，應予駁回等語。
二、抗告意旨略以：聲請人粟振庭、粟信富不服原裁定，提起抗
    告及具狀聲請移轉管轄機關，懇請本院准予云云。
三、按扣押物若無留存之必要者，不待案件終結，應以法院之裁
    定或檢察官命令發還之；其係贓物而無第三人主張權利者，
    應發還被害人；扣押物因所有人、持有人或保管人之請求，
    得命其負保管之責，暫行發還；扣押物未經諭知沒收者，應
    即發還，但上訴期間內或上訴中遇有必要情形，得繼續扣押
    之，刑事訴訟法第142條第1項、第2項、第317條固有明文。
    惟法院審理案件時，扣押物有無繼續扣押必要，雖應由審理
    法院依案件發展、事實調查，予以審酌，然案件如未繫屬法
    院，或已脫離法院繫屬，則扣押物有無留存之必要，是否發
    還，應由執行檢察官依個案具體情形，予以審酌（最高法院
    97年度台抗字第12號裁定意旨參照）。是受理之法院或檢察
    官固得依職權為發還扣押物，扣押物所有人、持有人或保管
    人亦得聲請發還，惟此聲請發還應向繫屬之法院或檢察官為
    之，茍向非繫屬之法院或已脫離繫屬之法院為聲請，則該法
    院已無對該扣押物發還與否之權限，自無從為准予發還之裁
    定。次按移轉管轄，係直接上級法院，因有管轄權之法院具
    有法定情形，而將其所受理之案件移轉於原無管轄權之法院
    ，使為審判之救濟方法，若受理訴訟之法院，依法本無管轄
    權，要不發生移轉管轄之問題，且聲請發還扣押物事件，亦
    無得由法院間移轉管轄之相關規定，當事人自不得為移轉管
    轄之聲請（最高法院96年度台聲字第35號、101年度台抗字
    第268號裁定意旨參照）。
四、經查：聲請人粟振庭、粟信富所涉詐欺等案件，現仍在臺灣
    士林地方檢察署檢察官偵查中（案號：110年度偵字第1818
    號、109年度他字第1406號），尚未起訴繫屬於法院，有本
    院被告前案紀錄表2份、本院公務電話查詢紀錄表在卷可憑
    ，是原審法院依法本無管轄權，揆諸前揭說明，該案既仍在
    偵查中而尚未繫屬原審法院，則扣押物有無留存必要、是否
    發還，原審法院自無從審酌，應由偵查檢察官視個案具體情
    形辦理，且聲請發還扣押物事件，並無得由法院間移轉管轄
    之相關規定，其等自不得為移轉管轄之聲請。綜上，原審裁
    定駁回發還扣押物之聲請，於法並無不合，抗告意旨仍持己
    見，指摘原裁定不當或聲請移轉管轄云云，於法不合，均為
    無理由，應予駁回。
據上論斷，應依刑事訴訟法第412條，裁定如主文。
中　　華　　民　　國　　110 　年　　2 　　月　　5 　　日
                  刑事第十七庭  審判長法　官  鄭水銓
                                      法　官  黃雅芬
                                      法　官  沈君玲
以上正本證明與原本無異。
不得再抗告。
                                      書記官  曾彥碩
中　　華　　民　　國　　110 　年　　2 　　月　　8 　　日